臺灣高等法院刑事判決　　　　　　　 100年度上訴字第2587號
上　訴　人
即　被　告　陳厚升
上列上訴人因偽造文書案件，不服臺灣板橋地方法院100 年度訴
字第1298號，中華民國100年7月29日第一審判決（起訴案號：臺
灣板橋地方法院檢察署100 年度調偵字第482 號），提起上訴，
本院判決如下：
    主  文
上訴駁回。
陳厚升緩刑貳年。
    事  實
一、陳厚升前於附表所示時間，在臺北縣中和市（現改制為新北
    市中和區，下同）民德路47號1 樓之張裕發經營之統一超商
    內，陸續以生意週轉及需要款項辦理土地登記等為由，向張
    裕發借款（金額詳如附表所示），並於民國97年底，交付金
    額分別為新臺幣（下同）8萬2,600元、35萬7,500 元、33萬
    6,500元及13萬1,200元之支票共4張，及於98年1月23日交付
    其表妹凌素貞簽發、面額200萬元本票1張為擔保，張裕發如
    數貸與款項。嗣上開支票到期不獲兌現，陳厚升與張裕發於
    99年3月31日約定，上開借款連同利息結算至99年3月25日止
    ，共為104 萬元，陳厚升應每月代為償還張裕發為上開貸款
    而向國泰人壽股份有限公司以保單質借貸款之利息5,633 元
    ，本金則分10年攤還，每月償還8,700 元，另應提供其前妻
    王秀文所有高雄縣六龜鄉（現改制為高雄市六龜區，下同）
    荖濃段664-20地號土地設定抵押權予張裕發以供清償擔保。
    惟因上開土地實際上為王秀文之母王鍾里春所有，陳厚升竟
    基於變造及行使變造公文書之犯意，於99年4 月27日或28日
    之某日，在臺北縣中和市○○街27號4 樓住處，先將其原持
    有之高雄縣美濃地政事務所核發之被告自己所有之其他土地
    他項權利證明書予以影印作為底稿，再以電腦打字列印「
    張裕發」、「Ｚ000000000 」、「1,250,000」、「王
    秀文」及「高雄縣六龜鄉○○段664-20地號」等字後，剪
    下並依序在上述他項權利證明書之影印底稿之「權利人」
    欄黏貼「張裕發」、「統一編號」欄黏貼「Ｚ000000000」
    、「擔保債權總金額」欄黏貼「1,250,000」、「債務
    人及債務額比例」欄黏貼「王秀文」、「土地」欄黏貼「
    高雄縣六龜鄉○○段0000-0000 地號」及「設定義務人」欄
    黏貼「王秀文」之電腦打字列印字樣，再予影印而製作上開
    土地設定普通抵押權125萬元予張裕發之他項權利證書影本1
    份，藉此方法變造高雄縣美濃地政事務所核發之前揭他項權
    利證明書。嗣於99年5 月初某日，陳厚升在張裕發所經營之
    統一超商店內，向張裕發偽稱已辦理本件土地設定抵押權登
    記，並將所變造之前述他項權利證書影本交付予張裕發而行
    使之，足以生損害於高雄縣美濃地政事務所就不動產他項權
    利證書核發與管理之正確性與張裕發及高雄縣六龜鄉○○段
    664-20地號土地所有人王鍾里春之權益。
二、案經被害人張裕發訴由臺灣板橋地方法院檢察署檢察官偵查
    起訴。
    理  由
一、按被告以外之人於審判外之言詞或書面陳述，除法律有規定
    者外，不得作為證據，刑事訴訟法第159 條第1 項定有明文
    。又被告以外之人於審判外之陳述，雖不符同法第159 條之
    1 至第159 條之4 之規定，而經當事人於審判程序同意作為
    證據，法院審酌該言詞陳述或書面陳述作成時之情況，認為
    適當者，亦得為證據；當事人、代理人或辯護人於法院調查
    證據時，知有同法第1 項不得為證據之情形，而未於言詞辯
    論終結前聲明異議者，視為有前項之同意，為同法第159 條
    之5 所明定。對於本件判決所引之被告以外之人於審判外陳
    述之證據能力，檢察官及被告陳厚升均同意作為證據使用，
    且迄於本院言詞辯論終結時，均未聲明異議（見本院100 年
    9 月21日審判筆錄第2 至7 頁），經本院審認結果，上開證
    據均無違法取得或證明力明顯偏低之瑕疵，以之作為證據應
    屬適當，依刑事訴訟法第159條之5之規定，認有證據能力。
二、訊據被告對於上開犯罪事實已於原審及本院審理時坦承不諱
    ，核與被害人張裕發於偵查中接受檢察事務官詢問時所指證
    被害情節相符（見99年度他字第6541號偵查卷第41至43頁）
    ，並有張裕發所提出之本件貸借契約書、借據、支票、本票
    （均影本）、國泰人壽契約狀況一覽表、土地登記第二類謄
    本、被告變造之高雄縣六龜鄉○○段0000-0000 地號土地設
    定普通抵押權125 萬元予張裕發之他項權利證明書影本在卷
    可資佐證（見同上他字第6541號偵查卷第3 至15頁），本件
    事證明確，被告犯行，堪以認定，應依法論科。
三、按影本與原本可有相同之效果，如將原本予以影印後，將影
    本之部分內容竄改，重加影印，其與無制作權人將其原本竄
    改，作另一表示其意思者無異，應成立變造文書罪（最高法
    院73年台上字第3885號判例參照）。而高雄縣美濃地政事務
    所核發之不動產他項權利證明書，其性質為地政機關基於公
    務所製作關於不動產抵押權設定之證明文書，自為公文書。
    故核被告所為，係犯刑法第216 條、第211 條之行使變造公
    文書罪。其變造公文書後復持之行使，其變造低度行為為行
    使之高度行為所吸收，不另論罪。原審基於案內卷證，認被
    告上述犯行，事證明確，適用刑法第216 、211 條等規定予
    以論罪，審酌被告積欠張裕發債務並承諾設定抵押權作為擔
    保，卻未依約定辦理抵押權設定登記，反而起意變造公文書
    藉以取信張裕發，迄原審審理終結時，仍未依約設定抵押權
    予張裕發，其行為殊屬不當，惟念被告無犯罪前科，諒被告
    素行良好，因一時迫於債務壓力，始思以上開手法變造公文
    書，其變造公文書目的僅在表彰其有還款誠意並取信於張裕
    發，並未用作其他交易或財產犯罪目的而嚴重擾亂經濟秩序
    ，衡其犯罪後尚知坦承犯行，深具悔意，態度良好等一切情
    狀，量處有期徒刑1年。並以被告變造之高雄縣美濃地政事
    務所核發之高雄縣六龜鄉○○段664-20地號土地之他項權利
    證明書影本，經被告行使交付於張裕發，非屬被告所有之物
    ，其上「高雄縣美濃地政事務所印」公印文，亦係被告以影
    印真正之他項權利證書後所得，並非偽造或變造之公印文，
    故該變造之他項權利證明書影本及其上之公印文均不予宣告
    沒收。經核原審認事用法，均無違誤，其量刑復未逾越客觀
    上之適當性、相當性及必要性之比例原則，無量刑失當之情
    形。被告提起上訴，辯稱其行為與刑法變造公文書罪之犯罪
    成立要件並不該當，其亦無變造及行使變造公文書之犯意，
    指摘原審判決不當，請求撤銷改判無罪，要無理由，應予駁
    回。
四、本院另查被告前未曾受有期徒刑以上刑之宣告，有本院被告
    前案紀錄表乙紙在卷可考。本院斟酌被告於犯後已與張裕發
    就債務之清償及供擔保之方案達成和解，有其等所簽具之約
    定書與和解同意書影本附於本院卷可參。而張裕發於本院10
    0 年9 月21日審理時，亦希望被告儘速清償欠款本息，願寬
    宥被告犯行（見本院100 年9 月21日審理筆錄第6 頁），被
    告經此偵、審程序受科刑宣告之教訓後，當知所警惕，信無
    再犯之虞，本院認所宣告之刑以暫不執行為適當，爰依刑法
    第74條第1 項第1款之規定，併宣告緩刑2年，以啟自新。至
    原審公訴檢察官雖主張本件應予被告緩刑之宣告，應依刑法
    第74條第2項第4款規定，附加命被告繳納一定金額予國庫之
    負擔乙節。按被告並未利用其所變造之本件他項權利證明書
    影本作為其他交易或犯罪目的之使用，其既已與張裕發達成
    債務清償和解方案，以宣告2 年緩刑期間，當足收警惕及勉
    勵自新之效，故認無須再命被告向公庫支付公益捐款作為緩
    刑宣告之負擔，併予敘明。
據上論斷，應依刑事訴訟法第368 條，刑法第74條第1 項第1 款
，判決如主文。
本案經檢察官黃柏齡到庭執行職務。
中    華    民    國   100    年    9    月    30     日
                 刑事第二十五庭  審判長法  官  黃瑞華
                                       法  官  高玉舜
                                       法  官  陳恆寬
以上正本證明與原本無異。
如不服本判決，應於收受送達後10日內向本院提出上訴書狀，其
未敘述上訴之理由者並得於提起上訴後10日內向本院補提理由書
（均須按他造當事人之人數附繕本）「切勿逕送上級法院」。
                                       書記官  黃家麟
中    華    民    國   100    年    10    月    5     日
附錄本案論罪科刑法條全文：
刑法第211條
偽造、變造公文書，足以生損害於公眾或他人者，處1 年以上7
年以下有期徒刑。
刑法第216條
行使第210 條至第215 條之文書者，依偽造、變造文書或登載不
實事項或使登載不實事項之規定處斷。
附表
┌──┬──────┬───────┐
│編號│時間        │金額（新臺幣）│
├──┼──────┼───────┤
│1   │97年11月21日│26萬5,000元   │
├──┼──────┼───────┤
│2   │97年11月26日│16萬7,200元   │
├──┼──────┼───────┤
│3   │97年12月4日 │17萬7,200元   │
├──┼──────┼───────┤
│4   │97年12月9日 │16萬7,200元   │
├──┼──────┼───────┤
│5   │97年12月23日│7萬元         │
├──┼──────┼───────┤
│6   │98年9月29日 │1萬2,500元    │
├──┼──────┼───────┤
│7   │99年1月29日 │1萬7,000元    │
├──┼──────┼───────┤
│8   │99年2月25日 │1萬3,000元    │
├──┼──────┼───────┤
│9   │99年3月15日 │1萬8,000元    │
└──┴──────┴───────┘